臺灣臺中地方法院刑事判決
111年度金訴字第143號
公  訴  人  臺灣臺中地方檢察署檢察官
被      告  林智皓


上列被告因洗錢防制法等案件，經檢察官提起公訴（110年度偵
字第33131號、第38237號），本院判決如下：
    主    文
丁○○無罪。
    理    由
一、公訴意旨略以：被告丁○○因亟需用錢，乃經由社群平台face
    book（下簡稱臉書）中刊登的求職廣告，而與社群軟體Line
    暱稱「淑娟」、「＠傑」之成年人透過Line聯繫，約定提供
    金融機構帳戶帳號予「淑娟」、「＠傑」，並依渠等指示前
    往提領匯入帳戶內之款項，即可領金額不固定之薪資。被告
    應允後，即與前述「淑娟」、「＠傑」（並無充足證據證明
    係屬不同之人）意圖為自己不法之所有，而基於詐欺取財及
    隱匿、掩飾特定詐欺犯罪所得之洗錢犯意聯絡，由被告於民
    國110年6月4日20時24分許，利用Line作為聯絡工具，傳送
    其申辦使用之中華郵政帳號：000-00000000000000號帳戶（
    下稱郵局帳戶）、台中商業銀行帳號000-000000000000號帳
    戶（下簡稱台中商銀帳戶）資料予「淑娟」。嗣「淑娟」、
    「＠傑」所屬詐騙集團取得被告前述2金融機構帳戶後，即於
    附表所示時間，以附表所示方式行騙附表所示之人，使渠等
    陷於錯誤，而匯款如附表所述金額至被告前述2金融機構帳
    戶內，再由「＠傑」透過Line指示被告於附表所示時間、地
    點，提領如附表所示金額，再將款項交付予「＠傑」指示之
    取款人即暱稱「外務」之人，被告即以此方式參與「淑娟」
    、「＠傑」所屬詐騙集團隱匿詐欺所得款項之去向。末因附
    表所示之人察覺有異，報警處理，始循線查悉上情。因認被
    告涉犯洗錢防制法第14條第1項之洗錢罪嫌及刑法第339條第
    1項之詐欺取財罪嫌等語。
二、按犯罪事實應依證據認定之，無證據不得認定犯罪事實。又
    不能證明被告犯罪者，應諭知無罪之判決，刑事訴訟法第15
    4條、第301條第1項分別定有明文。又刑事訴訟法第161條第
    1項規定：檢察官就被告犯罪事實，應負舉證責任，並指出
    證明之方法。因此，檢察官對於起訴之犯罪事實，應負提出
    證據及說服之實質舉證責任。倘其所提出之證據，不足為被
    告有罪之積極證明，或其指出證明之方法，無從說服法院以
    形成被告有罪之心證，基於無罪推定之原則，自應為被告無
    罪判決之諭知（最高法院92年台上字第128號判決要旨參照
    ）。而認定犯罪事實所憑之證據，雖不以直接證據為限，間
    接證據亦包括在內，然而無論直接證據或間接證據，其為訴
    訟上之證明，須於通常一般之人均不致有所懷疑，而得確信
    其為真實之程度者，始得據為有罪之認定，倘其證明尚未達
    到此一程度，而有合理之懷疑存在，而無從使事實審法院得
    有罪之確信時，即應由法院為諭知被告無罪之判決（最高法
    院76年台上字第4986號判決參照）。
三、公訴意旨認被告涉犯刑法第339條第1項之詐欺取財罪嫌及洗
    錢防制法第14條第1項之洗錢罪嫌，無非以被告於警詢及偵
    查中之供述、證人即告訴人庚○○、戊○○、丙○○於警詢中之證
    述、證人即被害人甲○○、己○○於警詢中之證述、被告提出與
    不詳詐欺集團成員之LINE對話紀錄、員警職務報告、被告提
    領事實一覽表、被告提領贓款時之自動櫃員機及附表所示彰
    化商業銀行、中華郵政監視器畫面擷圖、路口監視器畫面影
    像、被告中華郵政帳戶交易明細、被告台中商銀帳戶交易明
    細、新北市政府警察局汐止分局110年6月21日新北警汐刑字
    第1104241623號函、雲林縣警察局虎尾分局110年6月21日雲
    警虎偵字第1100008927號函、受理詐騙帳戶通報警示簡便格
    式表、金融機構聯防機制通報單、內政部警政署反詐騙諮詢
    專線紀錄表為其論據。訊據被告固坦承於上揭時間，將其申
    辦之郵局帳戶及台中商銀帳戶提供予「淑娟」，並於附表所
    示時間、地點，提領附表所示款項後，轉交予「@傑」指示
    之人等情，惟堅詞否認有何洗錢或詐欺取財犯行，辯稱：我
    當時是要找工作，對方說是做網路虛擬貨幣，要我提供帳戶
    ，幫他們去領錢，我不知道對方拿我的帳戶去收詐欺犯罪所
    得等語。經查：
  ㈠被告於上揭時間，將其申辦之郵局帳戶及台中商銀帳戶提供
    予「淑娟」，如附表所示之被害人等遭其他不詳詐欺集團成
    員詐欺後，匯款入被告之帳戶內，被告並於附表所示時間、
    地點，提領附表所示款項後，轉交予「@傑」指示之人等情
    ，業據被告於偵查及本院準備程序時坦承不諱，核與證人即
    告訴人庚○○、戊○○、丙○○、證人即被害人甲○○、己○○於警詢
    中之證述相符，並有被告之郵局帳戶開戶基本資料、交易明
    細表、清泉崗郵局自動櫃員機及路口監視器畫面翻拍照片、
    被告之台中商銀帳戶開戶申請資料、交易明細表、路口監視
    器畫面翻拍照片6張、彰化銀行北屯分行監視器錄影畫面翻
    拍照片1張在卷可佐，此部分之事實固堪認定。
  ㈡次查，依被告於偵查中提出其與暱稱「婉如」或「淑娟」之L
    INE對話紀錄可見（見偵33131卷第113-119頁為與「婉如」
    之對話紀錄、偵38237卷第151-161頁為與「淑娟」之對話紀
    錄，雖暱稱不同，但從內容及時間可見為同一份對話紀錄）
    ：
    對方：哈囉，請問是找工作嗎？麻煩請告知姓名、性別、年
    齡、地區。
    被告：是，丁○○，性別男，年齡20，地區台中大雅，現在在
    當兵想找退伍後的工作，預計9月退伍。
    對方：先跟你簡單說明：這裡是Plus500幣托交易所平台在
    線服務，虛擬貨幣市場反響熱烈，團隊為擴大經營範圍，現
    對全台招募合作，這裡跟你說明我們需要招募的工作人員性
    質，最近虛擬幣交易所火爆進行中，我們在找人合作（不需
    要你投資的，不用繳任何費用），我們團隊需要收集帳戶註
    冊綁定交易所，有交易產生的話會有資金匯到你綁定的帳戶
    上（資金不需要寄出），你需要做的就是即時完成入金的提
    領工作，你的佣金是按實際交易金額4%跟你結算，假設交易
    金額是10萬，相應你可以得到4000薪資（薪資是當天現結的
    ）（了解回復1）
    被告：不太懂。1。
    對方：這樣跟你說明吧，比特幣你有了解嗎？是等同性質的
    一種虛擬貨幣，我公司是現金換虛擬幣，然後我公司投資，
    之後的獲利再換回現金，存取金額比較大，存取的帳戶不夠
    用，公司要找配合提供帳戶給我們公司兌換（帳戶不需要寄
    出），簡單說我們公司兌換的錢匯入你帳戶，你提領出來後
    ，扣除你的4%佣金薪資提成（薪資是當天現結的），其餘的
    錢交給負責交接的專員面交就可以了，明白嗎？
    被告：可以了解，但是我要周末才有空。
    對方：可以，那你有幾個帳戶？
    被告：2個，一個郵局一個台中銀行。
    對方：好的，麻煩你的簿子，還有你本人手持身分證個人自
    拍照、身分證正反面拍照傳給我一下，確認身分而已（不需
    要寄出的），你放心，你的個人資料是有保障的，我們公司
    不會洩漏的，還有你的地址、姓名、電話號碼、LINE的ID、
    還有緊急連絡人的名字電話（不會打的你放心）傳給我（配
    合操作時方便更快聯繫你）。
　　被告：我現在人在軍中，放假拍可以嗎？
　　對方：可以，你LINE ID 可以先傳給我嗎？
    被告：（傳送LINE ID）
    對方：我用另一個LINE加你，資料到時候那邊傳給我。
    此外亦可見被告拍攝其郵局帳戶及台中商銀帳戶之封面照片
    傳送、被告之身分證正反面照片、被告手持其身分證之正面
    照片予對方，對方並傳送暱稱「@傑」之LINE頁面擷圖予被
    告，稱該人為專員，該人會安排工作予被告。復從被告與「
    @傑」之對話紀錄可見，「@傑」為指示被告領取款項之人，
    雖見「@傑」收回訊息（見偵33131卷第105頁），然被告另
    行將該訊息備份，可見為「@傑」指示其領款之地址及交付
    款項之地址（見偵33131卷第107頁），參以前後訊息為「拿
    去那邊給他」，可知被告所述屬實。綜上，被告與「婉如」
    或「淑娟」之人聯繫時，對話內容均係在了解工作內容，未
    見被告對於對方可能使用其帳戶作為詐欺或洗錢使用等情有
    所懷疑，況被告亦依對方指示，拍攝其自身身分證及個人照
    片，若被告自知係要擔任詐欺提款車手，當會盡力隱藏身分
    ，甚至接獲提款地點訊息後，提領完畢即會將訊息內容刪除
    ，降低遭查獲之風險，然被告甚至主動將對方傳送提款地點
    之訊息備份，並提供予警方調查，是依卷內現存證據，難認
    被告有詐欺及洗錢之故意。
四、綜上所述，本件犯罪事實依檢察官所舉前開事證，經綜合評
    價之結果，認尚未達於通常一般之人均不致有所懷疑，而得
    確信被告確有公訴意旨所指之犯詐欺取財及洗錢等犯行，本
    院尚無從形成有罪確信之心證。揆諸前揭法律規定及判決意
    旨，自應為被告無罪之諭知。
據上論斷，應依刑事訴訟法第301條第1項前段，判決如主文。
本案經檢察官翁嘉隆、林宏昌提起公訴，檢察官乙○到庭執行職
務。
中　　華　　民　　國　　111 　年　　5 　　月　　26　　日
                  刑事第六庭  審判長法  官  柯志民
                                    法  官  蔡逸蓉
                                    法  官  陳昱翔
以上正本證明與原本無異。
如不服本判決應於收受判決後20日內向本院提出上訴書狀，並應
敘述具體理由；其未敘述上訴理由者，應於上訴期間屆滿後20日
內向本院補提理由書（均須按他造當事人之人數附繕本）「切勿
逕送上級法院」。
告訴人或被害人如不服判決，應備理由具狀向檢察官請求上訴，
上訴期間之計算，以檢察官收受判決正本之日起算。  
檢察官得上訴，被告不得上訴
                                    書記官  陳筱惠
中　　華　　民　　國　　111 　年　　5 　　月　　26　　日
附表：
編號 被害人 詐欺方式 匯款時間及金額 匯入之帳戶 提領時間、地點及金額 1 甲○○ 110年6月9日18時許，某詐欺集團成員假冒網購公司人員及銀行人員，使用電話對被害人甲○○謊稱：因員工輸入錯誤，須操作網路銀行等語，被害人甲○○不疑有他，陷於錯誤而依指示進行匯款。 ①110年6月9日18時2分，48228元 ②110年6月9日18時8分，48228元 ③110年6月9日18時23分，26653元 被告之郵局帳戶 110年6月9日18時39分至42分，在臺中市○○區○○路000號大雅清泉崗郵局，提領6萬、6萬、3000元。 2 己○○ 110年6月9日16時35分許，某詐欺集團成員假冒「東海模型店」人員及台新國際商業銀行人員，使用電話對被害人己○○謊稱：因員工輸入錯誤，須操作網路銀行等語，被害人己○○不疑有他，陷於錯誤而依指示進行匯款。 110年6月9日19時33分，29989元 被告之台中商銀帳戶 110年6月9日19時37分至46分，在臺中市○○區○○○路00號台中商銀北屯分行，提領8萬、2萬、1萬2000、2萬9000元。 3 庚○○ 110年6月9日18時31分許，某詐欺集團成員假冒「GRACE GIFT」網購公司人員及臺灣銀行人員，使用電話對告訴人庚○○謊稱：因網站遭駭客入侵，須操作網路銀行等語，告訴人庚○○不疑有他，陷於錯誤而依指示進行匯款。 ①110年6月9日19時34，11,515元 ②110年6月9日19時40分，17,500元 被告之台中商銀帳戶  4 戊○○ 110年6月9日18時許，某詐欺集團成員假冒網購公司人員及富邦商業銀行人員，使用電話對告訴人戊○○謊稱：因員工輸入錯誤，須操作網路銀行等語，告訴人戊○○不疑有他，陷於錯誤而依指示進行匯款。 ①110年6月9日19時17，29,985元 ②110年6月9日19時19分，29,985元 ③110年6月9日19時26分，5,985元 被告之台中商銀帳戶  5 丙○○ 110年6月9日17時51分許，某詐欺集團成員假冒網購公司人員及郵局人員，使用電話對告訴人丙○○謊稱：因員工輸入錯誤，須操作網路銀行等語，告訴人丙○○不疑有他，陷於錯誤而依指示進行匯款。 110年6月9日19時40分，10985元 被告之台中商銀帳戶 ①110年6月9日19時46分，在臺中市○○區○○○路00號台中商銀北屯分行，提領2萬9000元。 ②110年6月9日20時1分，在臺中市○區○○路00號彰化商業銀行北屯分行，提領8500元